臺灣臺中地方法院民事裁定　96年度破字第13號
　聲　請　人　甲○○
上當事人間聲請宣告破產事件，本院裁定如下：
    主      文
聲請駁回。
聲請程序費用由聲請人負擔。
    理      由
一、本聲請意旨略以：聲請人於民國（下同）七十九年間向銀行
    貸款購屋，並擔任民間互助會會首，因投資公司及股票失利
    ，並遭會員倒會，而積欠會員債款，經十三位債權人聲請強
    制執行按月扣薪，另擔任妹妹之保證人，房子遭受銀行查封
    拍賣，遂以信用卡、現金卡及信用貸款預借現金週轉，利息
    愈滾愈大，適逢聲請人辦理退休，每半年得領取公務人員退
    休俸九萬五千五百四十六元及署立台中醫院員工退休俸十七
    萬六千一百七十八元，其中署立台中醫院員工退休俸十七萬
    六千一百七十八元全數遭債權人為強制執行而無法領取，尚
    積欠1.信用卡部分：荷商荷蘭銀行九萬四千元、美商花旗銀
    行三十四萬元、玉山商業銀行九萬元、台北富邦商業銀行九
    萬三千元、台灣美國運通國際股份有限公司十二萬二千七百
    六十七元；2.信用借款部分：復華商業銀行七十二萬五千元
    、合作金庫商業銀行十六萬元、台灣土地銀行二十萬五千元
    、台新國際商業銀行七十三萬元；3.私人借款部分：九百九
    十六萬零六百九十五元，共計積欠一千二百五十二萬零四百
    六十二元。惟聲請人現有資產三十五萬元，就所負債務扣除
    現有資產後顯已超過現實資產，已無力清償債務，有宣告破
    產之必要，本件債務單純，應可於一年內完成，依高雄律師
    公會會員就一般訴訟案件收費五萬元計算，其破產財團足夠
    支付破產管理人之費用，而破產人及其家屬之必要生活費，
    亦得由聲請人每半年得領取之公務人員退休俸九萬五千五百
    四十六元支付，為此聲請宣告破產等語。
二、按破產，對於債務人不能清償債務者宣告之，破產法第五十
    七條定有明文。又依同法第一百四十八條規定之旨趣，除債
    務人之財產不敷清償破產財團之費用及財團之債務外，尚難
    認無宣告破產之實益。是以法院就破產之聲請，應依職權為
    必要之調查，倘債務人確係毫無財產可構成破產財團，或債
    務人之財產不敷清償破產財團之費用及財團之債務，無從依
    破產程序清理其債務時，自得以無宣告破產之實益，裁定駁
    回聲請，此觀司法院二十五年院字第一五○五號解釋自明。
    本件聲請人主張積欠債務已達一千二百五十二萬零四百六十
    二元，惟據聲請人主張其僅有現款三十五萬元，別無其他財
    產，扣除聲請人之必要生活費用，按內政部公布目前台灣省
    每人每月最低生活費標準六千七百元計算，一年應支出八萬
    零四百元，另聲請人雖主張其生活費得由每半年得領取之公
    務人員退休俸九萬五千五百四十六元支付，然既與破產法第
    九十五條第二項規定之視為財團費用不符，自難採憑。況本
    件倘准予宣告破產，尚需優先支付破產財團之管理、變價及
    分配所生之費用暨破產管理人之報酬等財團費用，按破產管
    理人之報酬如以最低基本工資每月一萬五千八百四十元計算
    ，每年至少須支出十九萬零八十元（計算式：15840×12月
    ＝190080元），聲請人每年應支出之財團費用至少應包括破
    產管理人之報酬及破產人之必要生活費即二十六萬四千零八
    十元，再依各級法院辦案期限實施要點第二點第二項之規定
    ，破產事件之辦案期長為二年，則聲請人在二年之破產期間
    應支付之財團費用共計五十二萬八千一百六十元，雖聲請人
    主張尚有現款三十五萬元，縱不予列計聲請人之生活費，亦
    不足支付聲請人應支出之破產管理人二年報酬三十八萬零一
    百六十元（計算式：190080元×2＝380160元），是依聲請
    人所述其現有財產扣除上開破產管理人之報酬後，已無餘額
    可供構成破產財團，自無法清償破產債權，與首揭破產制度
    之本旨不合，應認本件無宣告破產之實益，聲請人所為本件
    破產宣告之聲請，為無理由，應予駁回。
三、依破產法第五條、民事訴訟法第九十五條、第七十八條裁定
    如主文。
中　　華　　民　　國　　96　　年　　1　　月　　24　　日
                  民事第二庭    法  官　呂明坤
正本係照原本作成。
如不服本裁定應於送達後10日內向本院提出抗告狀。
中　　華　　民　　國　　96　　年　　1　　月　　24　　日
                                書記官
